【裁判字號】    99,抗,1003
【裁判日期】    990914
【裁判案由】    聲明異議
【裁判全文】
臺灣高等法院民事裁定                  99年度抗字第1003號
抗  告  人  甲○○
代  理  人  許坤立律師
上列抗告人因與相對人昆騰企業股份有限公司間假扣押事件，聲
明異議，對於中華民國99年5月14日臺灣士林地方法院99年度執
事聲字第64號裁定，提起抗告，本院裁定如下：
    主  文
原裁定廢棄，發回臺灣士林地方法院。
    理  由
一、相對人於原法院以抗告人負欠其侵權行為損害賠償債務，計
    有新臺幣（下同）45萬6,982元，並聞抗告人有隱匿財產之
    情事，為此願供擔保聲請假扣押等情。原法院司法事務官以
    99年度司裁全字第265號裁定准許相對人以16萬元為抗告人
    供擔保後，得對於抗告人之財產在45萬6,982元之範圍內，
    予以假扣押；抗告人亦得以相同金額為相對人供擔保或將請
    求之金額提存後，得免為或撤銷上開假扣押。抗告人不服，
    聲明異議，原法院以相對人就上開假扣押之請求釋明已足，
    而就假扣押之原因並非完全未為釋明，僅釋明程度或有不足
    之問題，依法自得命供相當之擔保以補其釋明之不足，乃駁
    回抗告人之異議。
二、抗告意旨略以：相對人為本件假扣押之聲請，無非以抗告人
    之母黃秋桂利用任職相對人公司及其相關企業「帛昇有限公
    司」財務會計之機會，將相對人所屬資金45萬6,982元轉入
    抗告人帳戶，抗告人與黃秋桂既涉及共同侵權行為，相對人
    對抗告人自有上開金錢請求等情，惟上揭抗告人帳戶均由黃
    秋桂使用，抗告人一無所悉，況經抗告人申請該帳戶之交易
    明細後，發現黃秋桂亦曾利用上開帳戶匯入多筆金錢至相對
    人及帛昇有限公司之帳戶，金額已超過45萬6,982元，相對
    人刻意隱匿上情，以片面資料向抗告人請求損害賠償，其請
    求顯無理由等語。
三、按債權人就金錢請求或得易為金錢請求之請求，欲保全強制
    執行者，得聲請假扣押。假扣押，非有日後不能強制執行或
    甚難執行之虞者，不得為之。請求及假扣押之原因應釋明之
    ，民事訴訟法第522條第1項、第523條第1項、第526條第1項
    定有明文。又新修正民事訴訟法第526條第2項，已將「債權
    人雖未為前項釋明，如就債務人所應受之損害已供法院所定
    之擔保者，得命為假扣押」之規定，修正為「前項釋明如有
    不足，而債權人陳明願供擔保或法院認為適當者，法院得定
    相當之擔保，命供擔保後為假扣押」，以與同條第1項規定
    「請求及假扣押之原因，應釋明之」相呼應。是請求及假扣
    押之原因，債權人如未先為釋明，縱就債務人所應受之損害
    供法院所定之擔保者，亦不得命為假扣押，必因釋明而有不
    足，並經債權人陳明願供擔保或法院認為適當者，始得命供
    擔保後為假扣押（最高法院94年度臺抗第665號、94年度臺
    抗第156號裁定參照）。次按同法第523條第1項所稱「有日
    後不能強制執行或甚難執行之虞」之「假扣押之原因」者，
    本不以債務人浪費財產、增加負擔或將其財產為不利益之處
    分，致達於無資力之狀態，或債務人移住遠方、逃匿無蹤或
    隱匿財產等積極作為之情形為限，祇須合於該條項「有日後
    不能強制執行或甚難執行之虞」之條件，即足當之。倘債務
    人對債權人應給付之金錢或得易為金錢請求之債權，經催告
    後仍斷然堅決拒絕給付，且債務人現存之既有財產，已瀕臨
    成為無資力之情形，或與債權人之債權相差懸殊，將無法或
    不足清償滿足該債權，在一般社會之通念上，可認其將來有
    不能強制執行或甚難執行之虞之情事時，亦應涵攝在內（最
    高法院98年度臺抗字第746號裁定參照）。
四、經查，相對人於原法院所提員工資料卡、多家銀行支票及匯
    款資料等，已足釋明本件假扣押之請求（即由抗告人提供帳
    戶，而黃秋桂利用該帳戶匯入本應屬相對人公司之款項）；
    惟就抗告人有何日後不能強制執行或甚難執行之虞之假扣押
    原因，並未提出可即時調查之證據以供釋明，僅謂於99年1
    月15日以永然聯合法律事務所（99）（1）然法三字第1117
    號函，函告抗告人出面釐清本屬相對人之資金流向，惟抗告
    人卻置若罔聞，避不出面，更拒不交還侵占款項云云，雖已
    釋明抗告人係經催告後仍斷然堅決拒絕給付，但未就抗告人
    現存之既有財產已瀕臨成為無資力之情形為任何說明，業經
    本院調取原法院99年度司裁全字第265號卷宗核閱無訛，揆
    諸前揭最高法院裁定意旨，不能認為相對人就假扣押之原因
    已為釋明；又原裁定雖以相對人主張之事實及提出之證據，
    堪認黃秋桂係有意隱匿，始將本屬相對人之資金匯入與相對
    人公司無涉之抗告人帳戶云云，惟原法院卷內亦未見有抗告
    人自該帳戶提領款項而予隱匿之證據，非合於債務人將移住
    遠方、逃匿或隱匿財產、增加負擔或就財產為不利益之處分
    將達於無資力之狀態情形，仍不能認相對人已就假扣押原因
    為釋明，依上說明，原法院逕為准許相對人之假扣押聲請，
    並駁回抗告人之聲明異議，尚嫌速斷。抗告論旨指摘原裁定
    不當，求予廢棄，非無理由。應由本院予以廢棄，發回原法
    院更為適當之處理。
五、據上論結，本件抗告為有理由，爰裁定如主文。
中    華    民    國    99    年    9     月    14    日
                  民事第十四庭
                      審判長法  官  林恩山
                            法  官  黃國忠
                            法  官  郭松濤
正本係照原本作成。
不得再抗告。
中    華    民    國    99    年    9     月    14    日
                            書記官  方素珍

司法院資訊處製作；財團法人民間司法改革基金會備份。
